臺灣臺中地方法院民事判決　94年度重訴字第374號
原　　　告　張鑑椿即祭祀公業張五美管理人
訴訟代理人　蔡瑞麒　律師
訴訟代理人　乙○○
被　　　告　甲○○
上列當事人間請求拆屋還地事件，經本院於民國九十四年十二月
九日言詞辯論終結，判決如下：
    主    文
被告應將坐落台中市○○區○○段第一二四地號土地上如附圖所
示Ｅ部分之建物拆除，並將附圖所示之Ｂ、Ｃ、Ｅ、Ｇ部分土地
返還原告。
訴訟費用由被告負擔。
本判決於原告以新台幣貳佰捌拾壹萬零壹佰玖拾貳元為被告預供
擔保後，得假執行；但被告以新台幣捌佰肆拾參萬零伍佰柒拾陸
元為原告預供擔保，得免為假執行。
    事實及理由
壹、事實摘要：
一、原告方面：
    原告起訴主張被告無權占用原告所有之台中市○○區○○段
    第一二四地號土地（以下簡稱系爭土地）上如附圖所示Ｂ、
    Ｃ、Ｅ、Ｇ部分，並在Ｅ部分上蓋有建物，爰依民法第七百
    六十七條規定，請求被告將建物拆除，並將占用之土地返還
    原告。並聲明：如主文第一項所示及願供擔保請准宣告假執
    行。
二、被告方面：
    對於占用系爭土地如原告所述部分及在如附圖所示Ｅ部分蓋
    有建物各節均不爭執，但另辯稱：被告與訴外人張長曲（被
    告之弟，已死亡）、張鐵於民國五十一年十月十三日，即與
    原告（當時之管理人為張南山）訂立合約書，由訴外人張鐵
    將系爭土地耕作權讓渡予被告及訴外人張長曲，僅是以張長
    曲名義簽訂契約，故並非無權占有系爭土地等語置辯，並聲
    明：請求駁回原告之訴，如受不利判決，願供擔保，請准宣
    告免為假執行。
貳、本件兩造不爭執事實：
    系爭土地為原告所有，被告占用系爭土地如附圖所示Ｂ、Ｃ
    、Ｅ、Ｇ部分，並在Ｅ部分土地上蓋有建物。並有原告提出
    之土地登記謄本為證，復經本院現場履勘並囑台中市中興地
    政事務所測繪複丈成果圖（即附圖）在卷可憑。
參、得心證之理由
一、本件爭點厥為被告占用系爭土地如附圖所示Ｂ、Ｃ、Ｅ、Ｇ
    部分有無正當權源？
二、被告就此雖以前詞置辯，惟查：被告用以證明占用系爭土地
    合法權源之合約書，當事人中並無被告，此觀被告提出之合
    約書甚明，被告雖稱係由訴外人張長曲出名簽訂合約書，惟
    為原告否認之，且訴外人張長曲係被告之弟，按諸常理，由
    兄長出面簽約始屬常態，且由合約書內容整體觀之，亦無由
    訴外人張長曲家族受讓耕作權，而授權張長曲簽訂合約書之
    記載，是被告就此有利之事項未能盡其舉證之責，所辯尚難
    憑採。
三、從而，原告依民法七百六十七條規定，請求被告將附圖所示
    Ｅ部分上之建物拆除，並將占用之Ｂ、Ｃ、Ｅ、Ｇ部分土地
    返還原告，於法有據，應予准許。
四、兩造陳明願供擔保請為宣告假執行或免為假執行，經核均與
    規定相符，爰分別酌定相當之擔保金額予以宣告。
肆、結論：本件原告之訴為有理由，依民事訴訟法第七十八條、
    第三百九十條第二項、第三百九十二條第二項，判決如主文
    。
中　　華　　民　　國　　94　　年　　12　　月　　23　　日
                  民事第四庭    法  官  曹宗鼎
以上正本係照原本作成
如對本判決上訴，須於判決送達後廿日內向本院提出上訴狀
中　　華　　民　　國　　94　　年　　12　　月　　23　　日
                                書記官
